臺灣臺北地方法院民事判決
110年度訴字第5728號
原      告  黃怡菱  
訴訟代理人  吳存富律師
            楊喬閔律師
被      告  吳淑貞  
訴訟代理人  沈明顯律師
複  代理人  洪暄祐律師
上列當事人間請求損害賠償事件，本院於民國111年9月15日言詞
辯論終結，判決如下：
    主  文
被告應給付原告新臺幣貳拾參萬玖仟肆佰元，及自民國一一一年
九月八日起至清償日止，按年息百分之五計算之利息。
原告其餘之訴駁回。
訴訟費用由被告負擔十分之三，餘由原告負擔。
本判決第一項得假執行；但被告如以新臺幣貳拾參萬玖仟肆佰元
為原告預供擔保，得免為假執行。
原告其餘假執行之聲請駁回。
    事實及理由
壹、程序方面
    按訴狀送達後，原告不得將原訴變更或追加他訴，但擴張或
    減縮應受判決事項之聲明者，不在此限，民事訴訟法第255
    條第1項第3款定有明文。經查，原告起訴時訴之聲明第1項
    為：被告應給付原告新臺幣(下同)707,500 元，及自起訴狀
    繕本送達之翌日起至清償日止，按年息5％計算之利息；於民
    國111年9月5日具狀擴張應受判決事項之聲明為：被告應給
    付原告826,313 元，及自111年9月5日民事陳述意見狀繕本
    送達之翌日起至清償日止，按年息5％計算之利息，參諸前揭
    規定，應予准許。
貳、實體方面
一、原告主張：伊於109年12月5日向被告購買坐落於臺北市○○區
    ○○段○○段000000地號之土地（權利範圍67/2108）及其上同
    段2716建號即門牌號碼臺北市○○區○○街000號4樓之房屋（下
    合稱系爭房屋），並簽立總價1,315萬元之不動產買賣契約
    （下稱系爭契約），並於110年1月27日完成交屋及所有權移
    轉登記。被告締約時於標的物現況說明書（下稱系爭說明書
    ）中關於建物現況是否有滲漏水情形、是否曾在最近1年內
    修復滲漏水，及屋況、產權、使用權等重要補充事項等欄位
    均勾選「否」。惟原告於交屋後進行裝潢整修時，發現系爭
    房屋有如附表一至三所示之瑕疵（至廚房鋼筋外露及滲漏水
    痕之瑕疵，屬逾時提出之攻擊方法而予以駁回，詳後述） 
    ，已嚴重影響原告適宜居住使用之環境及房屋結構安全，房
    屋共有部分之頂樓及地下室水塔漏水亦對包含原告在內之整
    體大樓住戶之用水品質及清潔衛生造成不良影響，是被告交
    付之系爭房屋存有瑕疵，不符合債之本旨，嚴重影響系爭房
    屋使用及交易上價值，致原告受有房地價值減損等共計826,
    313 元之損害，其中：⑴附表一之修復瑕疵費用12萬6,000元
    、附表二之之修復瑕疵費用24萬2,813元，擇一依民法第359
    條、第179條、第360條為請求；⑵就如附表一之瑕疵所支出
    租金費用損失6萬7,500元，依民法第360條為請求；就如附
    表一至三所示瑕疵所生之⑶34萬元之交易性貶值，擇一依民
    法第359條、第179條、第360條為請求⑷致其僅能在外租屋，
    並造成其生活上相當程度之不便利及干擾，精神上受有相當
    痛苦，依民法第227條之1準用第195條第1項請求慰撫金5萬
    元；爰依前開規定，提起本件訴訟等語，並聲明：⒈被告應
    給付原告826,313元，及自111年9月5日民事陳述意見狀繕本
    送達之翌日即111年9月8日起至清償日止，按年息5％計算之
    利息；⒉願供擔保，請准宣告假執行。
二、被告則以：系爭房屋專有部分縱有些許因潮濕所致之局部白
    華、黴斑痕跡，共有部分之水塔及地下室有些許滲漏等，均
    屬正常之折舊耗損，為一般中古屋普遍常見現象而不影響使
    用亦未危及結構安全，其程度無關重要，而非屬瑕疵；況依
    系爭契約第11條第1、2項雙方約定以現場及現況點交，故雙
    方於110年1月27日業以房屋現況點交房屋，買賣標的物之利
    益及危險依民法第373條已自交付時起移轉於買受人即原告
    負擔，而不構成不完全給付；況被告先前早已就專有部分瑕
    疵補貼原告費用而修復完畢；退步言，縱系爭房屋有原告所
    主張之瑕疵，然該等瑕疵原告均可輕易發現，卻於交屋後始
    興訟議價，堪認原告因重大過失而不知有該等瑕疵，亦不得
    主張物之瑕疵擔保；況原告所主張之瑕疵修繕費用過高，應
    按共10戶之共有人比列分擔；瑕疵輕微、金額不高，亦不影
    響其使用系爭房屋，請求租金無因果關係，亦未有交易性貶
    值損失；原告之人格權或人格法益亦未見有何受侵害且情節
    重大，自不得請求慰撫金等語，茲為抗辯，並聲明：⒈原告
    之訴及假執行之聲請均駁回；⒉如受不利之判決，願供擔保
    請准免為假執行。
三、兩造不爭執之事項：(見本院卷二第82頁至第83頁)
  ㈠原告於109年12月5日，經永慶房屋仲介，與被告成立系爭契
    約，約定以1,315萬元購買被告所有之系爭房屋，原告已將
    買賣價金支付予被告，兩造於110月1月27日完成交屋，被告
    已將所有權移轉登記予原告。
  ㈡該棟建物為五層樓之建物，每層有兩戶，就本件原告所稱共
    有部分為10戶所共有。
四、原告另主張被告應給付如附表一、二之修復瑕疵費用、租金
    費用損失、交易價值減損、慰撫金等節，則為被告所否認，
    並以前詞置辯，就本院之判斷，分述如下：
  ㈠原告得向被告請求返還23萬9,400元之買賣價金：
  ⒈按物之出賣人對於買受人，應擔保其物依第373條之規定危險
    移轉於買受人時無滅失或減少其價值之瑕疵，亦無滅失或減
    少其通常效用或契約預定效用之瑕疵；出賣人並應擔保其物
    於危險移轉時，具有其所保證之品質，民法第354第1項前段
    、第2項定有明文。所謂物之瑕疵係指存在於物之缺點而言
    ，包括物之交換價值、使用價值（通常效用與預定效用）及
    所保證品質之瑕疵；凡依通常交易觀念，或依當事人之決定
    ，認為物應具備之價值、效用或品質而不具備者，即為物有
    瑕疵，且不以物質上應具備者為限，且無問存在於專有部分
    或共用部分均屬之。（最高法院103年度台上字第196號判決
    、90年度台上字第1460號判決參照）。又按買賣因物有瑕疵
    ，而出賣人依前五條之規定，應負擔保之責者，買受人得解
    除其契約或請求減少其價金；無法律上之原因而受利益，致
    他人受損害者，應返還其利益。雖有法律上之原因，而其後
    已不存在者，亦同，民法第359條、第179條各有明文。
  ⒉經查，原告主張系爭房屋之專有部分、共有部分有如附表一
    、二「瑕疵內容」欄所示之情形，業據其提出現場照片（見
    本院卷一第39至63頁）為佐，且為被告所不爭執（見本院卷
    二第81、82頁），堪認符實。則衡以「瑕疵內容」欄所示之
    情形，就如附表一編號2至6之漏水、鋼筋滲漏等情形，如附
    表二所示天花板突起、漏水等情形，均已影響系爭房屋之使
    用及交換價值，且依通常交易觀念已屬效用、品質上之欠缺
    ，應認屬瑕疵。至如附表一編號1所示之房間外牆霉斑，與
    漏水情形無涉，而毋庸報價修復等情，有高利達工程有限公
    司（下稱高利達公司）之說明資料（見本院卷一第421頁）
    可稽，則堪認施以簡易清潔修繕即可，而未影響其通常效用
    或約定效用，自非屬瑕疵。
  ⒊被告辯稱：系爭房地縱有原告所述上開瑕疵亦屬中古屋自然
    耗損，原告曾至系爭房地看屋，知悉相關屋況，且系爭契約
    係約定現況交屋，被告有重大過失而不知瑕疵等語。然衡之
    原告於簽訂買賣契約時，客觀上能知悉或可得而知之建物現
    況，應為看屋時即可發現之瑕疵，如磁磚是否脫落、牆壁有
    無明顯裂縫、馬桶、水管是否堵塞、門扇、窗戶有無破損等
    等，至於系爭房屋有無前述之漏水瑕疵，尚需具有相當之專
    業知識及檢測始足判斷其存在或成因，以一般無建築專業知
    識之普通人標準，自無從要求於肉眼看屋當下即能知悉本件
    瑕疵之狀況而認有重大過失。再者，物之瑕疵擔保責任，係
    就買賣標的之價值及效用為擔保，所謂瑕疵，除契約預定效
    用之認定，自應一般理性客觀之人在為該項交易時所認知之
    通常效用，並參酌當時社會上之普遍認知及觀感，而為合於
    經驗法則及誠信原則之判斷。買賣標的物如係特定物，於契
    約成立前已發生瑕疵，而出賣人於締約時，未告知該瑕疵於
    買受人，買受人不知有瑕疵仍為購買者，出賣人即應負瑕疵
    擔保責任，此係根據法律規定而生之法定無過失責任，不以
    有可歸責於出賣人之事由為必要，故被告自難以該等瑕疵為
    非可歸於己事由所致等節，而免除其瑕疵擔保責任。又系爭
    契約第11條第1、2項之文義及系爭說明書之揭露內容（見本
    院卷一第30、35、36頁），均未見被告有揭露如附表一、二
    所示之瑕疵之情形，亦未見兩造就該等瑕疵有約定不得再主
    張瑕疵擔保權利，自不得據以認被告毋庸就該等瑕疵負擔保
    之責，則被告此部分所辯，均屬無據。
  ⒋就如附表一、二所示之瑕疵之修復費用，兩造合意以高利達
    公司所提出報價單為認定（見本院卷二第82頁），故本院就
    原告得依民法第359條減少價金而請求返還之修復費用分述
    如下：
  ⑴就如附表一專有部分瑕疵編號2至6之瑕疵修補費用共為10萬
    元（各項金額詳如附表一本院判准金額欄所載），加計稅捐
    後為10萬5,000元等情，有如附表證據欄所示證據及高利達
    公司之說明資料（見本院卷一第423至430頁）等件可稽，堪
    認原告得向被告請求給付10萬5,000元之修復費用。被告雖
    辯稱：如附表一編號5、6之瑕疵可合為1處修繕云云，惟與
    前揭說明資料有別，復未能提出確能合為1處修繕之證據，
    自難憑採。
  ⑵就如附表二共有部分瑕疵之瑕疵總修補費用為128萬元（各項
    金額詳如附表二本院認定金額欄所載），加計稅捐後為134
    萬4,000元等情，有如附表證據欄所示證據及高利達公司之
    說明資料（見本院卷一第423至430頁）等件可稽，又該等共
    有部分為10戶所共有等情，業如前揭三㈡所述，堪認該等共
    有部分之修復應由上開共有戶數之比例為分擔，故原告得請
    求被告給付之修復費用為13萬4,400元（計算式：134萬4,00
    0x1/10＝13萬4,400元）。被告雖辯稱：如附表二所示報價單
    之項次四可採其他時間較長之工法修復、項次五可減少設計
    臨時水塔、項次六可用油漆補土而修復、項次七、九可用灌
    注工法修復、項次八可減少貼磚及設置臨時水塔而降低修復
    費用云云，惟經本院審酌被告所提前揭意見後，均不足認高
    利達公司之說明資料所載之修復方法為不適當，故被告辯稱
    可改以前揭方法減少修復費用云云，即不可採。
  ⒌被告雖辯稱：其業就專有部分瑕疵賠償原告云云，並提出收
    據、協議書為佐，惟為原告所否認，則被告自應就業已賠償
    乙節，負舉證之責。惟依被告所提收據（見本院卷一第225
    頁）之內容，僅見被告就臥室後陽台壁癌及浴室天花板管道
    間滲漏為補償，此屬如附表三所示之瑕疵，至永慶房屋仲介
    股份有限公司之協議書（見本院卷一第227頁）亦僅記載就5
    樓滲漏至4樓為協議，則瑕疵之範圍不明，更非被告所為之
    給付，則被告辯稱：其就如附表一所示瑕疵業已賠償原告云
    云，同不可採。
  ⒍綜上，原告依民法第359條就如附表一、二所示瑕疵為減少價
    金後，被告受領減少部分之價金，即屬無法律上原因而受有
    利益，致原告受有損害，則原告依民法第179條規定，請求
    被告給付23萬9,400元（計算式：專有部分10萬5,000元+共
    有部分13萬4,400元＝23萬9,400元），核屬有據，逾此部分
    之請求，即非可採。又原告另依民法360條規定為請求，基
    於重疊合併，為同一聲明請求部分，即無庸再行審酌。
  ⒎按攻擊或防禦方法，除別有規定外，應依訴訟進行之程度，
    於言詞辯論終結前適當時期提出之；當事人意圖延滯訴訟，
    或因重大過失，逾時始行提出攻擊或防禦方法，有礙訴訟之
    終結者，法院得駁回之。攻擊或防禦方法之意旨不明瞭，經
    命其敘明而不為必要之敘明者，亦同，民事訴訟法第196條
    定有明文。原告雖另主張尚有廚房鋼筋外露及滲漏水痕之瑕
    疵應併予減少價金云云。然查，本院前於110年11月18日言
    詞辯論期日業已闡明原告特定瑕疵內容及範圍（見本院卷一
    第243頁），被告嗣於111年6月24日言詞辯論期日表明瑕疵
    內容已特定如附表一至三所示，其後不再變更等語（見本院
    卷一第330頁），惟於兩造會同高利達公司估價並提出報價
    單後、本院已諭知將辯論終結（見本院卷一第332頁）之言
    詞辯論期日前，始再行主張尚有廚房鋼筋外露及滲漏水痕之
    瑕疵，且衡以原告業已交付系爭房屋占有而被告持續就系爭
    房屋進行裝修而無難以發現之理，核係因重大過失，逾時始
    行提出攻擊方法，顯有礙訴訟之終結，其所提前開攻擊方法
    ，自應予駁回。
  ㈡租金費用損失6萬7,500元：
    原告雖主張因如附表三所示之瑕疵而延滯裝潢期，致於110
    年6月1日至110年9月15日之3個月又15日之期間仍有租屋之
    必要而支出6萬7,500元之租金，並提出租賃契約書、承攬合
    約暨保固書為佐。惟查，租賃契約書（見本院卷一第77至84
    頁）之內容，僅能認原告曾於106年7月至107年6月間承租臺
    北市○○區○○○路0段00號11樓之1，尚難推認原告確有於110年
    6月1日至110年9月15日間承租前揭房屋、支出租金之情，自
    難認原告受有損害。至承軒工程承攬合約暨保固書（見本院
    卷一第431至432頁）中僅見工程期限預定為35至45天，亦不
    足認裝潢期間確有延滯、延滯之原因為系爭房屋瑕疵所致，
    故原告就其因本件瑕疵而受有租金損失，均未能舉證以實其
    說，該部分之請求，即無理由。
  ㈢價值減損34萬元部分：
  ⒈按民法第360條之規定乃在代替契約之解除，或減少價金之請
    求。此觀該條立法理由所載：「…出賣人明知有瑕疵而故意
    不告知買受人者，亦使買受人得請求不履行之損害賠償，以
    代契約之解除，或減少價金之請求，以保護買受人之利益。
    此本條之所由設也」等情即明。則買受人依民法第360條規
    定請求出賣人給付不履行之損害賠償時，應於不解約時或請
    求減少價金時，始得為之，亦即買受人僅得就解除契約、請
    求減少價金或不履行之損害賠償，擇一行使，倘買受人已請
    求減少價金，即不得再請求不履行之損害賠償（最高法院10
    3年度台上字第1457號判決、83年度台上字第1688號判決意
    旨參照）。
  ⒉經查，系爭房屋如附表一至三所示漏水等瑕疵情形，依如高
    利達公司之說明資料所示之方法及費用，即可復原，並非難
    以修復或無法修復，則原告既已就修復費用依民法第359條
    規定主張減少價金並經本院審認為有理由，且原告均未舉證
    縱為修復後仍有價值減損，則原告自無從依民法第360條請
    求被告賠償交易價值之減損。
  ㈣慰撫金5萬元部分：
  ⒈又按物之瑕疵擔保及不完全給付，各異其成立要件及效果，
    惟於出賣人就其交付之買賣標的物有應負擔保責任之瑕疵，
    而其瑕疵係於契約成立後始發生，且因可歸責於出賣人之事
    由所致時，出賣人始同時負有物之瑕疵擔保及不完全給付之
    債務不履行責任。且所謂瑕疵係可歸責於出賣人之事由所致
    ，係指瑕疵之發生而言，與出賣人是否知悉有瑕疵及為告知
    ，核屬二事（最高法院98年度台上字第1811號判決意旨參照
    ）。
  ⒉查系爭房屋固有如附表一至三所示之瑕疵，然原告均未證明
    該瑕疵係於系爭契約成立後始發生，亦未證明被告係故意不
    告知瑕疵存在，自難認被告有可歸責事由，得以構成不完全
    給付之債務不履行，故原告依民法第227之1條規定主張被告
    應負賠償責任，並應準用民法第195條第1項規定，賠償其精
    神慰撫金5萬元云云，亦屬無據，應予駁回。
  ㈤綜上所述，原告依民法第359條、第179條規定，請求被告給
    付23萬9,400元，核屬有據，逾此部分之請求，即無理由。
五、綜上所述，原告依民法第359條、第179條規定，請求被告給
    付23萬9,400元，及自111年9月5日民事陳述意見狀繕本送達
    之翌日即111年9月8日起（見本院卷二第81頁）至清償日止
    ，按年息5％計算之利息（民法第229條第2項、第233條第1項
    前段、第203條規定參照），為有理由，應予准許。逾此範
    圍之請求，則無理由，應予駁回。
六、又原告就主文第一項命給付部分雖陳明願供擔保以代釋明，
    惟所命被告給付之金額未逾500,000元，應依民事訴訟法第3
    89條第1項第5款之規定，依職權宣告假執行。另被告陳明願
    供擔保，聲請宣告免為假執行，經核無不合，爰酌定相當之
    擔保金額宣告之。至原告敗訴部分，其假執行之聲請失所附
    麗，應併予駁回。
七、本件事證已臻明確，兩造其餘攻擊防禦方法及證據，核與判
    決結果不生影響，爰不一一論列，併此敘明。
八、訴訟費用負擔之依據：民事訴訟法第79條。
中　　華　　民　　國　　111 　年　　10　　月　　14　　日
                  民事第六庭    法　官　劉宇霖
以上正本係照原本作成。
如對本判決上訴，須於判決送達後20日內向本院提出上訴狀。如
委任律師提起上訴者，應一併繳納上訴審裁判費。
中　　華　　民　　國　　111 　年　　10　　月　　14　　日
                                書記官　洪仕萱
附表一：系爭房屋專有部分之瑕疵
編號 瑕疵內容 原告請求金額（新臺幣） 本院判准金額（新臺幣） 證據 1 房間外牆霉斑 0 0 本院卷一第421頁報價單之項次一 2 主臥室管道間滲漏水痕、鋼筋外露並鏽蝕 2萬元 2萬元 本院卷一第421頁報價單之項次二、2 3 主臥室內之浴室天花板鋼筋外露及滲漏水痕 2萬元 2萬元 本院卷一第421頁報價單之項次二、3 4 客廳浴室天花板滲漏水痕並壁癌 2萬元 2萬元 本院卷一第421頁報價單之項次二、4 5 客廳天花板(靠近客廳浴室處)滲漏水痕及白華 2萬元 2萬元 本院卷一第421頁報價單之項次二、5 6 客廳浴室旁之臥室梁柱滲漏水痕及白華 2萬元 2萬元 本院卷一第421頁報價單之項次二、6 小計（加計稅捐）  10萬5,000元 10萬5,000元  

附表二：系爭房屋共有部分之瑕疵
編號 瑕疵內容 原告主張金額（新臺幣） 本院認定之金額 （新臺幣） 證據   總修復費用 總修復費用 本院卷一第421頁報價單 1 四樓門口天花板突起 3萬元 3萬元 項次三 2 樓梯間壁癌 30萬元 30萬元 項次四、四之一 3 頂樓水塔漏水 30萬元 30萬元 項次五 4 一樓大門漏水 6萬元 6萬元 項次六 5 通往地下室樓梯滲漏水 8萬元 8萬元 項次七 6 地下室水塔長年漏水至形成類似鐘乳石的滴狀物 27萬元 27萬元 項次八 7 地下室之連續壁滲漏水情況嚴重，大雨時致地下室積水 24萬元 24萬元 項次九 被告應返還之金額 按原告共有比例計算並加計稅捐之總額 24萬2,813元 13萬4,400元   

附表三：系爭房屋專有部分瑕疵（已修復）
編號 瑕疵內容 1 房間外牆滲漏水 2 主臥室管道間滲漏水 3 主臥室內之浴室天花板滲漏水 4 客廳浴室天花板滲漏水 5 客廳天花板(靠近客廳浴室處)滲漏水 6 客廳浴室旁之臥室梁柱上滲漏水 7 主臥室內之浴室天花板糞管漏水